---
title: "Fasteignaverkefni"
output: html_document
date: "2023-02-22"
---

```
@Author: Halldór Jens Vilhjálmsson hjv6@hi.is
@Author: Jakob Þór Gunnarsson - jtg3@hi.is
```
# Hluti 1 - Gagnamöndl

## Hlöðum inn pökkum
```{r Pakkar, message=FALSE, warning=FALSE}
library(readr)
library(dplyr)
library(knitr)
library(tidyverse)
library(kableExtra)
library(ggplot2)
library(cowplot)
```

## Innlestur 
```{r Innlestur gagna, message=FALSE, warning=FALSE}
hj <- read.csv("husnaedisverd_2017_21.csv", sep=";")
hj <- hj %>% mutate(teg_eign = factor(teg_eign))
glimpse(hj)
summary(hj)
```

Skrifa hér um innlestur og breyt

## Svæðisskipting
```{r Svæðisskipting}
hverfi <- c(400, 320, 600)
hj <- filter(hj, matssvaedi%in%hverfi)
summary(hj)
```

Við ákváðum að nota 400, 540, og 600. Við breyttum svo gerð þeirra í flokkabreytu með viðeigandi nöfnum.

## Fermetraverð
```{r FM}
hj <- hj %>%
      mutate(fermetraverd = kaupverd/birtm2)
glimpse(hj)
```

Skrifa eh hérna, muna fm er í þús kr

## Tegund Fasteigna
```{R Tegund Fasteigna}
summary(hj)
hj <- hj %>% mutate(teg_eign_s_i = 
                      fct_recode(teg_eign, 
                                 Sérbýli = 'Einbýlishús', 
                                 Sérbýli = 'Parhús', 
                                 Sérbýli = 'Raðhús', 
                                 Íbúð = 'Íbúðareign'))
summary(hj)
```

## Endurnefnd Hverfi
```{R hverfi}
hj$matssvaedi <- factor(hj$matssvaedi, levels=hverfi,
            labels = c('Seltjarnarsnes', 'Kópavogur', 'Hafnafjörður'))
summary(hj)
```

# Hluti 2 - Myndræn Framsetning

## Kaupverð og Fermetragildi
```{r, fig.align='center', fig.width=9}
graph1 <- hj %>%
  ggplot(aes(x=kaupverd)) + geom_histogram(color='purple', bins=50) + 
  xlab('Kaupverð') + ylab('Fjöldi')

graph2 <- hj %>%
  ggplot(aes(x=birtm2)) + geom_histogram(color='purple', bins=50) + 
  xlab('Fermetrar') + ylab('Fjöldi')

plot_row <- plot_grid(graph1, graph2)
title <- plot_grid(ggdraw() + draw_label('Kaupverð', fontface = 'bold'), 
                   ggdraw() + draw_label('Fermetrar', fontface = 'bold'))

plot_grid(title, plot_row, ncol=1, rel_heights = c(0.1, 1))
```


## Fjöldi eigna eftir hverfum og tegundum

```{r, fig.align='center', fig.width=8, warning=FALSE, message=FALSE}
hj %>% 
  group_by(matssvaedi, teg_eign_s_i) %>% 
  summarize(n = n(), na.rm=TRUE) %>%
  ggplot(aes(x=matssvaedi, y = n, fill=teg_eign_s_i)) + 
  xlab('Hverfi') + ylab('Heildarfjöldi Eigna') + labs(fill='Eignartegund') + geom_bar(stat="identity", position='dodge')
```

## Fermetraverð eigna eftir tegundum eigna

```{r, fig.align='center', fig.width=8, warning=FALSE, message=FALSE}
hj %>% ggplot(aes(x = teg_eign_s_i, y = fermetraverd)) + 
        geom_boxplot() + xlab('Gerð eigna') + ylab('Fermetraverð (þús.kr)')
```

## Stærð eigna & kaupverð skipt upp eftir hverfum

```{r, fig.align='center', fig.width=9, warning=FALSE, message=FALSE}
hj %>% group_by(matssvaedi) %>%
  summarize(kaupverd, birtm2, teg_eign_s_i, na.RM=TRUE) %>%
  ggplot(aes(x = kaupverd, y = birtm2, color=teg_eign_s_i)) + geom_point() + 
  facet_grid(rows = vars(matssvaedi)) + xlab('Kaupverð (þús. kr)') + ylab('Stærð (m^2)') + labs(color='Tegund Eigna') + 
  xlim(5000, 100000)
```
