---
title: "fasteignav"
output: html_document
date: "2023-04-12"
---

```{r setup, include=FALSE}
knitr::opts_chunk$set(echo = TRUE)
```

## Hlöðum inn pökkum
```{r Pakkar, message=FALSE, warning=FALSE}
library(readr)
library(dplyr)
library(knitr)
library(tidyverse)
library(kableExtra)
library(ggplot2)
library(cowplot)
```

## Innlestur 
```{r Innlestur gagna, message=FALSE, warning=FALSE}
hj <- read.csv("husnaedisverd_2017_21.csv", sep=";")
hj <- hj %>% mutate(teg_eign = factor(teg_eign))
glimpse(hj)
```

## Svæðisskipting
```{r Svæðisskipting}
hverfi <- c(400, 320, 600)
hj <- filter(hj, matssvaedi%in%hverfi)
```

## Fermetraverð
```{r FM}
hj <- hj %>%
      mutate(fermetraverd = kaupverd/birtm2)

fermetraverd <- hj$kaupverd/hj$birtm2 ## ekki viss hvort þetta þurfi eða hvort þetta sé rétt, stendur bara í hluta 1 í verkefnalýsingu

## d) Búið til nýja breytu í gagnarammanum ykkar sem inniheldur fermetraverð eignanna, nefnið breytuna fermetraverd


```

## Tegund Fasteigna
```{R Tegund Fasteigna}
hj <- hj %>% mutate(teg_eign_s_i = 
                      fct_recode(teg_eign, 
                                 Sérbýli = 'Einbýlishús', 
                                 Sérbýli = 'Parhús', 
                                 Sérbýli = 'Raðhús', 
                                 Íbúð = 'Íbúðareign'))
```

## Endurnefnd Hverfi
```{R hverfi}
hj$matssvaedi <- factor(hj$matssvaedi, levels=hverfi,
            labels = c('Seltjarnarsnes', 'Kópavogur', 'Hafnafjörður'))
```

```{R rand}
#Hluti 1 - g
set.seed(69)
urtak <- sample_n(hj, 400)
```

## Fjöldi eigna eftir hverfum og tegundum

```{r, fig.align='center', fig.width=8, warning=FALSE, message=FALSE}
urtak %>% 
  group_by(matssvaedi, teg_eign_s_i) %>% 
  summarize(n = n(), na.rm=TRUE) %>%
  ggplot(aes(x=matssvaedi, y = n, fill=teg_eign_s_i)) + 
  xlab('Hverfi') + ylab('Heildarfjöldi Eigna') + labs(fill='Eignartegund') + geom_bar(stat="identity", position='dodge')
```

## Hlutfall tegund eigna eftir matssvæði
```{R, message=FALSE, warning=FALSE}
urtak %>% group_by(matssvaedi, teg_eign_s_i) %>%
    count() %>% 
    summarise(
      n
      ) %>% 
    mutate(rel.freq = n / sum(n)) %>%
    kable(align='c', col.names=c('Matshverfi', 'Tegund Eigna', 'Fjöldi', 'Ratio')) %>%
   kable_styling("striped", full_width = F)

## eiga ekki að vera tvær töflur? þ.e. ein fyrir fjölda eigna í hverfunum þremur eftir gerð eigna
## og ein sem sýnir hlutfall sérbýla og íbúða í hverfunum þremur. - JÞG
```

## samb teg hverf
```{R, message=FALSE, warning=FALSE}
# Hluti 2 - j
prop.table(table(urtak$matssvaedi, urtak$teg_eign_s_i)) %>%
  chisq.test()


test <- chisq.test(table(urtak$matssvaedi, urtak$teg_eign_s_i))
test$expected

test_stat <- test$statistic
test_p <- test$p.value
df <- test$parameter

nidurstada <- paste("Niðurstaða úr kí-kvaðrat prófi skilar prófstærðinni", test_stat,
                    "með", df, "frígráðum. P-gildið okkar hér er", test_p, ".",
                    "Því", ifelse(test_p < 0.05, "höfnum við", "höfum við ekki nægjanleg gögn til að hafna"),
                    "núlltilgátunni með α = 0.05")



nidurstada
# Þetta var bara test, ég veit ekki hvort þetta sé rétt útfærsla - en það er hægt að nota sömu aðferðarfræði
# til að klára þennan lið - JÞG

```

VANTAR UMFJ 
fra edbook:
Könnum nú hvort samband sé á milli námskeiðs og líkamsræktarástundunar. Við byrjum á að búa til töflu mældrar tíðni:

chisq.test(table(puls$namskeid,puls$likamsraektf))
##
##  Pearson's Chi-squared test
##
## data:  table(puls$namskeid, puls$likamsraektf)
## X-squared = 4.1576, df = 2, p-value = 0.1251
Hér sést að prófstærðin er 4.1576, sem fylgir kí-kvaðrat prófi með 2 frígráður og p-gildi tilgátuprófsins er 0.1251.

Munið að til þess að geta notað kí-kvaðrat prófið þurfa allar tölurnar í væntitíðnitöflunni að vera stærri en 5. Við getum fengið væntitíðnitöflu út úr R með að vista það sem chisq.test() aðferðin skilar sem hlut (hann má heita hvað sem er) og draga svo expected hlutann fram:

kikv1<-chisq.test(table(puls$namskeid,puls$likamsraektf))
kikv1$expected
##
##              Lítil  Miðlungs     Mikil
##   LAN203  31.19099  70.08798  69.72103
##   STAE209 53.80901 120.91202 120.27897
Ef einhverjar tölur eru minni en fimm í væntitíðnitöflunni varar R okkur við. Sjáum til dæmis hvað gerist ef við viljum skoða samband reykinga og hreyfingar fyrir eingöngu þá nemendur sem sátu námskeiðið árið 2013:


## Tilgátupróf um meðalfermetraverð fasteigna - Í VINNSLU - JÞG
```{R, message=FALSE, warning=FALSE}

## er s.s. að finna meðalfermetraverð fyrir fasteign eftir tegund, en það á sennilega ekki að skýra
## breyturnar eins og ég geri hér

## á eftir að framkvæma tilgátupróf

medalSerb <- mean(subset(hj, teg_eign_s_i == "Sérbýli")$fermetraverd, na.rm = TRUE)
medalIb <- mean(subset(hj, teg_eign_s_i == "Íbúð")$fermetraverd, na.rm = TRUE)

```






